臺灣士林地方法院民事裁定　　　　　　99年度事聲字第5120號
聲　請　人　台新國際商業銀行股份有限公司
法定代理人　吳清文
相　對　人　鄭嘉玲
上列當事人間聲請消費者債務清理事件，異議人對於本院司法事
務官於民國99年10月28日所為本院98年度司執消債更字第192 號
裁定認可更生方案，聲明異議，本院裁定如下：
    主  文
原裁定廢棄。
聲請費用由相對人負擔。
    理  由
一、按債務人有薪資、執行業務所得或其他固定收入，法院認更
    生方案之條件公允者，固得不經債權人會議可決，逕依債務
    人之聲請或依職權以裁定認可更生方案，惟債務人有虛報債
    務、隱匿財產者，法院應不可認可，消費者債務清理條例第
    64條第2 項第2 款、第63條第1 項第9款定有明文。
二、聲請意旨略以：本件債務人任職於其配偶所經營之百合飾品
    行，然該飾品行僅相對人及配偶在經營，性質上應屬合夥經
    營之事業而非僱傭關係，相對人前於民國98年7 月13日陳報
    百合飾品行平均月收入為新臺幣（下同）45,033元，復於99
    年6 月17日陳報扣除薪資及公司開銷後之淨利約為6 萬多元
    ，前後矛盾，並參酌相對人於92年間向聲請人申請通信貸款
    之際，已任職百合飾品行設計主管，當時切結年所得約65-8
    0 萬元間，迄今客觀工作性質與個人身體狀況均相同，卻主
    張每月收入劇降為每月9,000 元，顯有隱匿收入之虞。原審
    裁定逕以相對人所陳報之薪資為據，遽採系爭更生方案作為
    清償標準，顯然未考量債權人應受清償之法定權益，亦失公
    平，自有未洽。為此，依法聲明異議。
三、依民法第685 條規定：「合夥人之債權人，就該合夥人之股
    份，得聲請扣押。前項扣押實施後兩個月內，如該合夥人未
    對於債權人清償或提供相當之擔保者，自扣押時起，對該合
    夥人發生退夥之效力」。足見合夥人之債權人不得直接對合
    夥財產請求強制執行，僅於通知合夥人全體後，始得就該為
    債務人之合夥人個人對合夥之出資返還請求權及利益分配請
    求權為執行，最高法院86年度台抗字第622 號著有裁判。是
    合夥人退夥時可能產生之出資返還請求權及利益分配請求權
    ，均具有財產價值，本應計入更生方案，作為清償之用，以
    維債權人受清償之權益。本件相對人陳稱其係受僱於其配偶
    所經營之百合飾品行，每月薪資僅9,000 元，固據相對人於
    聲請更生時提出在職證明1 件為證明（本院98年度司執消債
    更字第192 號卷第111 頁），並由相對人以該薪資收入作為
    其僅有可供清償之財產作為系爭更生方案之清償基礎。惟查
    ：相對人於聲請聲請人之信用卡時，係以百合飾品行之收入
    為據，且百合飾品行之收入均作為家用，為相對人在本院自
    承：「（問：為何當初你貸款時，主張年收入有65萬元至80
    萬元？）當初申請信用卡時，是以公司的年收入來計算。當
    時有銀行員工教我這樣寫…」，「（問：百合行的收入是否
    完全用於家用？是」，「（問：目前所得每年10萬8 千元是
    如何計算？）此部分是會計師幫我計算的，我之前有向司法
    事務官陳報過，也有提出證明。我一開始申請信用卡就是以
    我們公司的收入申請，並不是以我個人的收入申請」等語。
    足認相對人並未具體於每月領收9,000 元之薪資，而須靠專
    人計算相對人在百合飾品行之所占「股份」，並據此估算每
    月相對人的所得額。又相對人於聲請人信用卡時，亦直接利
    用百合飾品行的價值作為收入的依據。是聲請人所述相對人
    並非受僱人而為合夥人乙節，並非無據，而較符事實。參照
    上述意旨，相對人於聲請更生時，僅申報每月之「薪資」，
    對於退夥可具體產生之出資返還請求權及利益分配請求權等
    財產價值略而未計，即顯有隱匿財產之虞。原審裁定認可系
    爭更生方案，自有未洽。聲請人求予廢棄，為有理由，爰裁
    定如主文第1 、2 項所示。
中    華    民    國  100     年    2     月    17    日
                  民  事  庭  法      官  古振暉
以上為正本係照原本作成。
如不服本裁定，應於裁定送達後10日之不變期間內，向本院提出
抗告狀，並繳納抗告費新臺幣1,000 元。
中    華    民    國  100     年    2     月    21    日
                              書  記  官  劉淑慧